【裁判字號】    90,交上易,44
【裁判日期】    891215
【裁判案由】    業務過失傷害
【裁判全文】
臺灣高等法院高雄分院刑事判決                      九十年度交上易字第四四號
    上  訴  人  臺灣高雄地方法院檢察署檢察官
    被      告  乙○○
右上訴人因被告業務過失傷害案件，不服臺灣高雄地方法院八十九年度交易字第六一
二號中華民國八十九年十二月十五日第一審判決（起訴案號：臺灣高雄地方法院檢察
署八十九年度偵字第一二九九九號），提起上訴，本院判決如左：
    主  文
上訴駁回。
    事  實
一、乙○○考領有普通小型車駕駛執照，平日以駕駛小貨車裝載魚貨販賣為業，乃以
    駕駛為其附隨業務，係從事駕駛業務之人，於民國八十九年四月二十七日十三時
    四十分許，駕駛車牌號碼ＷＱ─○六九一號自小貨車上附載友人邵斌貴，於售畢
    魚貨後，回程沿高雄縣茄萣鄉○○村○○路由北往南方向行駛，行經該路與民有
    路交岔路口時，本應注意汽車行駛至無號誌之交岔路口，未劃分幹、支線道者，
    左方車應暫停讓右方車先行，且依當時日間自然光線、路面乾燥無缺陷、無障礙
    物、視距甲好，又無不能注意之情形，竟疏於注意車前動態，且於行經前開交岔
    路口時，未先暫停讓右方之車輛先行通過，而仍繼續前進，適有亦考領有合格重
    型機車駕駛執照之丙○○騎乘車號ＯＪＡ—五○六號重型機車，沿民有路由西往
    東之方向騎乘，至前開路口時，亦疏未注意車前之人、車動態，仍貿然直馳，俟
    其見狀已閃煞不及，致其所騎駛之前開機車車頭與孫至廷所駕駛之自小貨車之右
    後車輪處發生撞擊，丙○○人車倒地後，受有右肩脫臼、左股骨幹及轉子下骨折
    、左髖股處粉碎性骨折等傷害。乙○○於肇事後犯罪未被發覺前，向前來處理車
    禍現場之員警陳全道坦承肇事而自首接受裁判。
二、案經丙○○訴由臺灣高雄地方法院檢察署檢察官偵查起訴。
    理  由
一、訊之被告乙○○固坦承於前揭時地駕駛上開自小貨車，行經上開交岔路口時，與
    告訴人丙○○所騎乘之機車發生碰撞，致告訴人受傷之事實不諱，惟矢口否認有
    何業務過失傷害之犯行，辯稱︰伊係漁船船員，並非以運送或販賣魚貨為業，事
    故發生當時，伊所駕駛之自小貨車早已通過路口中心處，故無所謂路權歸屬之問
    題，且伊已注意路口情狀，小心駕駛，豈料告訴人騎乘機車先是超載，之後又操
    控不當，竟未減速或作轉彎避讓，始發生本件車禍云云。經查︰
  （一）告訴人與被告於上開交岔路口發生車禍，因而倒地受傷之事實，迭據告訴人
        於警、偵訊、原審及本院審理時指訴綦詳，核與證人邵斌貴於原審證述車禍
        情節相符（見原審卷第二一頁），復有道路交通事故調查報告表附卷可資佐
        證。而告訴人因本件車禍致受有右肩脫臼、左股骨幹及轉子下骨折、左髖股
        處粉碎性骨折等傷害，亦有台南市立醫院及仁和醫院所開立之診斷證明書各
        一紙在卷足憑。
  （二）依道路交通事故調查報告表中現場圖及所拍攝之事故現場與車損照片五幀所
        示：事故發生之地點係無號誌之交岔路口，事故發生後，被告所駕駛之自小
        貨車，車身向左翻覆在民享路上，車頭朝南、尾朝北，其車身後留有一條約
        八點五公尺長之刮地痕，告訴人所騎乘之機車則倒於該路之交岔路口內，車
        頭略偏西北、尾則朝東南方向，車身後亦留有一條約二點八公尺長之刮地痕
        ；被告自小貨車之車損處係右後側車身處有凹陷，而告訴人所騎乘之機車則
        係機車車頭處斷裂，且該二條民有路與民享路，前者寬十七公尺，後者為十
        一點五公尺，均屬縣道，二條之車道數均相同，是依該二條道路之寬度，及
        承擔交通之功能，顯無幹、支線之分，據上相關跡証綜合研判，被告當時係
        沿民享路由北往南之方向行駛，告訴人係騎乘機車則沿民有路由西往東之方
        向騎來，依該二車車行方向，被告係左方車，告訴人則為右方車，又告訴人
        之機車倒地刮痕之起點仍在該路之交岔路口內並略偏北側，即撞擊之位置係
        在該交岔路口內，顯見被告當時才剛進入交岔路口，尚未到達交岔路口中心
        點，是被告辯稱當時已率先通過路口中，無所謂路權歸屬云云，顯屬卸責之
        詞，並不足採。本件肇事責任，經送台灣省高屏澎區車輛行車事故鑑定委員
        會鑑定結果，亦認被告駕駛自小貨車左方車未讓右方車先行為肇事主因，告
        訴人駕駛重機車未注意車前狀況為肇事次因，此有前揭鑑定委員會於八十九
        年七月二十一日高屏澎鑑字第八九○八九四號函暨所附之鑑定意見書附卷足
        參。
  （三）被告另又辯稱告訴人超載致控制不當云云，惟觀諸上開事故現場相片，事故
        現場附近，除車損之碎落物外，僅有黃色雨衣、黃色垃圾袋、繩索及礦泉水
        罐等物，另證人即至現場處理之員警陳全道亦於原審陳稱：對告訴人之機車
        上是否載有裝滿魚貨之大簍箱並無印象等語，並參酌告訴人陳稱：伊當時僅
        以桶子裝十幾斤的肉魚，放在機車腳踏板等語（見本院九十年三月二十二日
        審判筆錄）之情以觀，誠難認被告前開所辯係屬真實。再被告於本院又辯稱
        ：伊非以駕駛為業務云云，然查，被告已於原審陳稱：（職業？）捕魚、賣
        魚，伊自己補，再自己開車載去賣，當天也是載魚貨去茄萣漁會賣等語，另
        於本院亦供認平日抓魚、並開車載去給他人賣云云，足見駕駛係被告之附隨
        業務，已彰彰甚明，其前開空言否認非從事駕駛業務之人，核屬避重就輕之
        詞，不足採信。
  （四）按汽車行駛至無號誌之交岔路口，未劃分幹、支線道者，左方車應暫停讓右
        方車先行，道路交通安全規則第一百零二條第一項第二款定有明文。被告駕
        駛車輛行駛，依法即負有上開之注意義務，在行經前揭路口時，應先暫停讓
        右方之車輛優先通行，而當時日間有自然光線，路面乾燥、無缺陷，亦無障
        礙物，且視距甲好等情，亦有前開事故調查報告表載述明確，並依被告之智
        識、能力，即並無不能注意之情事，竟疏未注意，在行駛民享路欲通過民有
        路時，未暫停讓騎右方即告訴人車優先通過，致肇車禍使告訴人因之受傷，
        其有過失甚明，且告訴人所受傷害與被告之過失行為間，具有相當因果關係
        。雖告訴人騎乘機車行經事發路口前，應注意車前狀況，並隨時採取必要之
        安全措施，且依當時情形並無不能注意情事，竟未注意前方被告車輛已駛近
        之車前狀況，即駕車逕自穿越該路口，致與被告所駕駛之自小貨車相撞，就
        本件車禍事故之發生，亦有過失，上開鑑定意見書同此認定，惟究未能因此
        解免被告前開過失。
    綜上所述，本件事證明確，被告犯行洵堪認定。
二、按刑法上所謂業務上之行為，指其業務上及其附隨之事務而言，被告係以駕車販
    賣魚貨為業，則駕車載運魚貨販賣之駕駛行為，應認包括於販賣魚貨業務行為之
    中，屬從事業務之人，核被告所為，係犯刑法第二百八十四條第二項前段之業務
    過失傷害罪，公訴意旨未斟酌此點，而認被告係犯同法同條第一項之普通過失傷
    害罪，尚有未洽，惟其基本事實相同，本院自應予以審理，並依法變更起訴法條
    。又被告於肇事後即報請警察機關到場處理，並於警方抵達現場尚未得知肇事者
    為何人前，主動表示其係肇事人而接受裁判等情，有證人即警員陳全道在原審陳
    述甚明（見原審卷第二八頁背面），係對於未經發覺之犯罪自首而接受裁判，應
    依刑法第六十二條前段規定減輕其刑。
三、原審認被告罪證明確，適用刑事訴訟法第三百條、刑法第二百八十四條第二項前
    段、第六十二條前段、第四十一條（修正後刑法第四十一條第一項），罰金罰鍰
    提高標準條例第一條前段、第二條，並審酌被告左方車未讓右方車先行之過失程
    度，告訴人對於本件事故之發生亦有疏未注意車前狀況之過失行為，被告之素行
    甲好，有台灣高等法院被告全國前案紀錄表各一紙在卷足稽，態度尚佳，暨被告
    尚未與告訴人達成民事上損害賠償之協議等一切情狀，量處有期徒刑三月，並諭
    知如易科罰金以三百元折算一日之折算標準，經核認事用法均無不合，量刑亦稱
    妥適。檢察官上訴意旨，以被告車速過快，且告訴人已過交岔路口中心點，並無
    過失等語，指摘原判決不當，惟查，告訴人之過失已如上述，車速過快一節，並
    無證據足資證明，尚難遽為被告不利之認定，是檢察官所指，為無理由，應予駁
    回。又刑法第四十一條雖已於九十年一月四日修正，同年月十日公布施行，同年
    月十二日生效，惟本件被告所犯法條，本屬最重本刑三年以下有期徒刑之罪，且
    受六月以下有期徒刑之宣告，原審亦以諭知易科罰金之折算標準，刑法雖經修正
    ，然對本件被告得否易科罰金及折算標準並無影響，爰不因此即撤銷改判，附此
    敘明。
據上論結，應依刑事訴訟法第三百六十八條，判決如主文。
本案經檢察官朱文彬到庭執行職務。
中      華      民      國      九十      年      四      月     四     日
                              臺灣高等法院高雄分院刑事第一庭
                                  審判長法官  翁慶珍
                                        法官  李春昌
                                        法官  周賢銳
右正本證明與原本無異。
不得上訴。
                                      書記官  黃琳群
中      華      民      國      九十      年      四      月     九     日
附錄本案論罪科刑法條
刑法第二百八十四條第二項︰
從事業務之人，因業務上之過失傷害人者，處一年以下有期徒刑、拘役或一千元以下
罰金，致重傷者，處三年以下有期徒刑、拘役或二千元以下罰金。
                                                                  Ａ


司法院資訊處製作；財團法人民間司法改革基金會備份。
